【裁判字號】    98,交聲,1519
【裁判日期】    980505
【裁判案由】    聲明異議
【裁判全文】
臺灣臺中地方法院交通事件裁定        98年度交聲字第1519號
原處分機關  交通部公路總局臺中區監理所豐原監理站
異  議  人
即受處分人  甲○○
上列受處分人因違反道路交通管理處罰條例案件，對於交通部公
路總局臺中區監理所豐原監理站中華民國98年4月13日所為之裁
決（豐監稽違字第裁63－Z00000000號），聲明異議，本院裁定
如下：
    主    文
原處分關於吊扣汽車駕駛執照拾貳個月部分撤銷。
甲○○自用小客車駕駛人駕駛汽車，經測試檢定酒精濃度超過規
定標準，吊扣小型車駕駛執照拾貳個月。
    理    由
一、原處分機關交通部公路總局臺中區監理所豐原監理站係以：
    異議人即受處分人（下稱受處分人）甲○○於民國98年4月9
    日23時24分許，於酒後駕駛車牌號碼A8－9896號自用小客車
    ，在國道四號西向9公里處，因「酒精駕車，經酒精測定器
    測得濃度0.46毫克，標準值0.25毫克（禁駛）」，為國道公
    路警察局第三警察隊員警以其有違反道路交通管理處罰條例
    第三十五條第一項第一款規定之行為，掣開公警局交字第Z0
    0000000號舉發通知單予以舉發並交付予受處分人，並經原
    處分機關交通部公路總局臺中區監理所豐原監理站依道路交
    通管理處罰條例第三十五條第一項第一款及違反道路交通管
    理事件統一裁罰基準及處理細則第四十一條、第四十三條及
    第六十七條之規定，以豐監稽違字第裁63－Z00000000號裁
    決書裁處受處分人罰鍰新臺幣3萬4千5百元，並吊扣其汽車
    駕駛執照12個月，施以道安講習，於法並無不合等語。
二、受處分人甲○○聲明異議意旨略以：道路交通管理處罰條例
    第六十八條關於吊扣各級駕照部分之規定業經刪除，伊係因
    駕駛自用小客車違規，卻遭監理機關吊扣職業大貨車駕駛執
    照，此裁罰顯有不當，且與行政程序法第七條之規定相違，
    請求撤銷原處分關於吊扣職業大貨車駕駛執照1年之處分云
    云。
三、按汽車駕駛人飲用酒類或其他類似物後其吐氣所含酒精濃度
    超過每公升0.25毫克以上，不得駕車；汽車駕駛人，駕駛汽
    車經測試檢定酒精濃度超過規定標準，處汽車駕駛人1萬5千
    元以上6萬元以下罰鍰，並當場移置保管該汽車及吊扣其駕
    駛執照1年，道路交通安全規則第一百十四條第二款、道路
    交通管理處罰條例第三十五條第一項第一款分別定有明文。
    復按道路交通管理處罰條例第六十八條業於94年12月14日修
    正，並自95年3月1日施行，修正前之道路交通管理處罰條例
    第六十八條規定：「汽車駕駛人，因違反本條例及道路交通
    安全規則之規定，受吊扣或吊銷駕駛執照處分時，吊扣或吊
    銷其持有各級車類之駕駛執照」，其立法意旨在於違規行為
    對道路交通秩序之維持及道路交通安全已生較大之影響，故
    規定吊扣或吊銷其持有各級車類之駕駛執照，以限制其繼續
    駕車行駛道路之權利，其係屬駕駛行為之限制，並不因所持
    駕駛執照種類不同而有所差異。而修正後之道路交通管理處
    罰條例第六十八條規定：「汽車駕駛人，因違反本條例及道
    路交通安全規則之規定，受吊銷駕駛執照處分時，吊銷其持
    有各級車類之駕駛執照」，其立法理由略以：「原條文將違
    法或違規駕駛人所持有各級車類之駕駛執照一併吊扣或吊銷
    ，失之過酷，影響人民工作及生活甚鉅，爰修正之」等語。
    故依修正後道路交通管理處罰條例第六十八條之規定觀之，
    受吊扣駕駛執照處分，不再吊扣其持有各級車類之駕駛執照
    ，僅於受吊銷駕駛執照處分時，始吊銷其持有各級車類之駕
    駛執照，而限縮修正前條文之適用範圍，即受吊扣駕駛執照
    處分，不在本條規定適用之列。是依上開規定受吊銷駕照處
    分者，仍維持吊銷其持有各級車類之駕駛執照，至於受吊扣
    駕照處分者，則僅吊扣其違法或違規當時所駕駛車輛之駕駛
    執照，不再吊扣其持有各級車類之駕駛執照，其理甚明（臺
    灣高等法院臺中分院96年度交抗字第136號、第648號裁定意
    旨參照）。
四、查受處分人甲○○駕駛車牌號碼A8－9896號自用小客車，於
    98年4月9日23時24分許，在國道四號西向9公里處，因「酒
    精駕車，經酒精測定器測得濃度0.46毫克，標準值0.25毫克
    （禁駛）」之違規，為國道公路警察局第三警察隊員警掣單
    舉發，此為受處分人所不爭執，且有公警局交字第Z0000000
    0號舉發通知單1紙在卷可稽，是其上開違規行為，應堪以認
    定；惟本件受處分人上開違規行為係發生於98年4月9日，自
    應適用修正後之道路交通管理處罰條例第六十八條規定，而
    修正後道路交通管理處罰條例第六十八條之規定，既將「吊
    扣」等字刪除，是依上開說明，受處分人受吊扣駕駛執照處
    分時，自不得再吊扣其持有各級車類之駕駛執照，故原處分
    機關於作成吊扣駕駛執照處分時，應就行為人所應吊扣之駕
    駛執照種類予以限定，始符合依法行政原則。而受處分人為
    本件違規行為時，係駕駛自用小客車，此有上開舉發違反道
    路交通管理事件通知單附卷可憑，揆諸前開說明，其依法所
    受之處分應為限制其駕駛小型車之權利，即應吊扣其小型車
    駕駛執照，自不能越級限制其駕駛職業大貨車之權利。至公
    路監理機關於實務上僅逐級核發給汽車駕駛人1張汽車駕駛
    執照，致持有高級車類駕駛執照之汽車駕駛人駕駛低級車種
    違規酒駕，而須吊扣低級車類駕駛執照時，產生執行技術層
    面之困難；惟行政機關本應因應法令之變更，而精進其行政
    執行成效，斷不得因執行技術層面之困難，為求行政上之便
    利而置相關法令於不顧，甚或逾越比例原則，逕為吊扣其持
    有各級車類之駕駛執照，致侵害人民之工作權，此等如何為
    適當之處分及執行方式之問題，委應由行政機關設法解決，
    不能據此要求人民容忍該不利益，應併此敘明（臺灣高等法
    院臺中分院97年度交抗字第797號裁定意旨參照）。
五、綜上所述，受處分人甲○○本件酒後駕車違規係駕駛自用小
    客車，揆諸前揭說明，原處分機關為本件吊扣駕駛執照處分
    時，自不得吊扣受處分人所持有之各級車類之駕駛執照，原
    處分機關竟仍逕為吊扣受處分人汽車駕駛執照之處分，顯已
    逾修正後道路交通管理處罰條例第六十八條之規範意涵及範
    圍，自非允當。從而，受處分人就原處分關於吊扣其各級車
    類之汽車駕駛執照12個月部分之聲明異議為有理由，此部分
    處分爰予撤銷，並改諭知如主文第2項所示之處罰。
據上論斷，應依道路交通管理處罰條例第八十七條第二項、道路
交通案件處理辦法第二十條，裁定如主文。
中    華    民    國    98    年    5     月    5     日
                  交通法庭  法  官  陳思成
上正本證明與原本無異。
如不服本裁定，應於送達後五日內，向本院提出抗告狀。
                            書記官  吳詩琳
中    華    民    國    98    年    5     月    5     日


司法院資訊處製作；財團法人民間司法改革基金會備份。
